【裁判字號】    92,上易,3432
【裁判日期】    921231
【裁判案由】    傷害
【裁判全文】
臺灣高等法院刑事判決                          九十二年度上易字第三四三二號
    上  訴  人  臺灣板橋地方法院檢察署檢察官
    上  訴  人  乙○○
    即  被  告
    被      告  甲○○
右上訴人因被告傷害案件，不服臺灣板橋地方法院九十二年度易字第二二一五號，中
華民國九十二年九月十七日第一審判決（起訴案號：臺灣板橋地方法院檢察署九十二
年度偵字第九０九五號），提起上訴，本院判決如左：
    主  文
原判決關於乙○○部分撤銷。
乙○○傷害人之身體，處拘役拾日，如易科罰金，以參佰元折算壹日。木棒壹支沒
收。
其他上訴駁回。
    事  實
一、乙○○因懷疑其妻與甲○○間交往過於密切，於民國（下同）九十二年三月二十
    日二十時許，在臺北縣三重市○○街二號前，先於不詳處所拾得他人丟棄而由乙
    ○○先占取得所有權之木棒一支，基於傷害之犯意，見甲○○購物自外返家，即
    持木棒自後朝甲○○之右側頭部毆擊，甲○○因而倒地，受有外耳未明示部位之
    開放性傷口、臉、頭皮及頸部挫傷及髖挫傷等傷害。
二、案經甲○○訴由臺北縣政府警察局三重分局報請臺灣板橋地方法院檢察署檢察官
    偵查起訴。
    理  由
壹、撤銷改判部分：
一、被告乙○○如何於前揭時地持木棒毆打甲○○致傷等情，業據乙○○於偵審中供
    承不諱，核與告訴人甲○○於偵審中指訴之情節大致相符，亦與證人即當天搭載
    甲○○返家之黃共和於原審審理時證稱：「：：：當時是晚上七點，被告李（正
    義）在台北市○○○路與貴陽街口攔我的車子，要載東西到三重，下車後他叫我
    幫他搬東西到屋裡，下車地點是發生衝突地點，我搬進去要出來時在大門口看到
    被告林（龍吉）拿一根棍子衝進去，就往被告李的頭上敲下去，被告李就倒地，
    後來被告李起來要搶他的棍子，二人就在拉拉扯扯，我就過去把棍子搶來，我搶
    來後被告林就跑了。」等語（見原審卷第十七頁）大致相符，復有被告乙○○所
    持前開供犯罪所用之木棒一支扣案及照片一幀在卷可憑，又告訴人甲○○確受有
    上揭傷害，並有祐民綜合醫院診斷證明書一紙在卷可稽。事證明確，被告乙○○
    犯行堪以認定，應依法論科。
二、核被告乙○○傷害人之身體，所為係犯刑法第二百七十七條第一項之傷害罪。原
    審予以論罪科刑，固非無見。惟原判決認被告乙○○前曾有過失致死、偽造文書
    等犯罪紀錄，惟均不構成累犯，其中於九十年間因偽造文書案件，經臺灣臺北地
    方法院判處有期徒刑三月，緩刑二年確定云云，經查，此均為另一被告甲○○之
    犯罪紀錄，原審竟予誤植，並作為刑法第五十七條審酌科刑輕重之標準，自有未
    合，被告乙○○上訴意旨指摘原判決失當，固無理由，惟原判決既有可議，自無
    可維持，應由本院將原判決關於被告乙○○部分予以撤銷改判。爰審酌被告之素
    行、犯罪之動機、目的、手段、告訴人所受傷害之程度及其犯罪後坦承犯行，態
    度尚稱良好，惟尚未與告訴人達成民事和解等一切情狀，量處如主文所示之刑，
    並諭知易科罰金折算標準，以資懲儆。至扣案之木棒一支，為係他人丟棄而為被
    告乙○○所拾得，並因先占而取得所有權，屬被告所有之物，且為供犯罪所用之
    物，應依法宣告沒收。
貳、上訴駁回部分：
一、公訴意旨另以：被告甲○○於右開時地，亦基於傷害之犯意，而與告訴人乙○○
    互相毆打對方，致乙○○因而受有左前胸挫傷之傷害，因認被告甲○○亦涉有刑
    法第二百七十七條第一項傷害罪嫌云云。
二、按犯罪事實應依證據認定之，無證據不得推定其犯罪事實。又不能證明被告犯罪
    者，應諭知無罪之判決，刑事訴訟法第一百五十四條、第三百零一條第一項分別
    定有明文。所謂證據，係指足以認定被告確有犯罪行為之積極證據而言，該項證
    據自須適合於被告犯罪事實之認定，始得採為斷罪資料。苟積極證據不足為不利
    於被告事實之認定時，即應為有利於被告之認定，更不必有何有利之證據（最高
    法院二十九年度上字第三一○五號、三十年度上字第八一六號判例同此意旨）。
    再按告訴人指訴是以被告受刑事訴追為目的，是其陳述是否與事實相符，仍應調
    查其他證據以資審認，不得僅憑告訴人指訴據遽令被告入罪（最高法院五十二年
    度台上字第一三００號判例亦同此旨）。
三、本件公訴人認定被告甲○○涉有傷害罪嫌，無非係以告訴人乙○○之指訴及其所
    提之傷診情斷書作為論據。惟訊據被告甲○○堅詞否認有何傷害犯行，辯稱：當
    天伊購物返家後，即請搭載伊返家之計程車司機黃共和幫伊將物品搬入屋內，詎
    告訴人乙○○即持木棒自後方往伊右後腦部毆打，伊倒地起身後為免再遭毆打，
    即與乙○○搶奪該木棒而互相拉扯，伊並未毆打乙○○，乙○○所受傷害亦非伊
    所造成等語，核與證人黃共和於原審審理證述：「：：：當時是晚上七點，被告
    李（正義）在台北市○○○路與貴陽街口攔我的車子，要載東西到三重，下車後
    他叫我幫他搬東西到屋裡，下車地點是發生衝突地點，我搬進去要出來時在大門
    口看到被告林（龍吉）拿一根棍子衝進去，就往被告李的頭上敲下去，被告李就
    倒地，後來被告李起來要搶他的棍子，二人就在拉拉扯扯，我就過去把棍子搶來
    ，我搶來後被告林就跑了。」等語（見原審卷第十七頁）大致相符，而告訴人乙
    ○○於原審審理時亦自承：伊所受之傷害係被告甲○○當天要搶伊木棒拉扯時將
    伊撞傷的等語（見原審卷第二十六頁）。按對於現在不法之侵害，而出於防衛自
    己或他人權利之行為，不罰，刑法第二十三條前段定有明文，本件既係告訴人乙
    ○○趁被告甲○○返家不注意之際，持木棒自後毆打甲○○，甲○○遭乙○○偷
    襲倒地後，起身與乙○○搶奪木棒，其目的無非係防止乙○○再持木棒毆打伊，
    乙○○雖因而受有左前胸挫傷之傷害，惟係於搶奪木棒時雙方拉扯所致，並非甲
    ○○故意毆擊乙○○，亦非甲○○於奪取木棒後繼續攻擊乙○○所造成，被告甲
    ○○所為，自係對於現在不法之侵害，出於防衛自己權利之行為，核與正當防衛
    之要件相符，此外，復查無其他積極證據足以證明被告甲○○有公訴人所指傷害
    之犯行，揆諸前開說明，自難僅憑告訴人之指訴即認被告甲○○有此犯行。原審
    以不能證明被告甲○○犯罪，諭知無罪之判決，核無不當。檢察官上訴仍執被告
    甲○○與告訴人乙○○互相拉扯，被告甲○○應係互毆，而有傷害故意；又縱無
    故意，被告甲○○亦應負過失傷害云云，惟既能證明告訴人乙○○先行侵害被告
    甲○○，又無法證明被告甲○○有傷害之故意，被告甲○○之行為又與正當防衛
    之要件相符，亦無過失可言，檢察官上訴並無理由，應予駁回。
據上論斷，應依刑事訴訟法第三百六十八條、第三百六十九條第一項前段、第三百六
十四條、第二百九十九條第一項前段，刑法第二百七十七條第一項、第四十一條第一
項、第三十八條第一項第二款，罰金罰鍰提高標準條例第一條前段、第二項，判決如
主文。
本案經檢察官林炳雄到庭執行職務。
中      華      民      國    九十二    年     十二     月    三十一    日
                              臺灣高等法院刑事第十二庭
                                  審判長法  官  劉  景  星
                                        法  官  陳  博  志
                                        法  官  謝  靜  恒
右正本證明與原本無異。
不得上訴。
                                        書記官  魏  淑  娟
中      華      民      國    九十二    年     十二     月    三十一    日
附錄：本案論罪科刑法條全文
刑法第二百七十七條第一項
傷害人之身體或健康者，處三年以下有期徒刑、拘役或一千元以下罰金。


司法院資訊處製作；財團法人民間司法改革基金會備份。
